【裁判字號】    98,抗,34
【裁判日期】    980415
【裁判案由】    拍賣抵押物
【裁判全文】
臺灣臺南地方法院民事裁定                98年度抗字第34號
抗  告  人  鉌春不銹鋼股份有限公司
法定代理人  乙○○
相  對  人  花旗(台灣)商業銀行股份有限公司
法定代理人  甲○○
代  理  人  丙○○
上列抗告人因與相對人間請求拍賣抵押物事件，抗告人對於民國
98年1月6日本院97年度司拍字1238號裁定提起抗告，本院裁定如
下：
    主  文
抗告駁回。
抗告程序費用新臺幣壹仟元由抗告人負擔。
    理  由
一、抗告意旨略以：抗告人就本件抵押債務，並無屆期未為清償
    之情形，故相對人之聲請准予拍賣抵押物原不應准許，而原
    裁定法院不察，逕為准予拍賣抵押物之裁定為由，提起本件
    抗告，請求廢棄原裁定並駁回相對人在原審之聲請。
二、按債權已屆清償期，而債務人不履行契約時，抵押權人得占
    有抵押物，並得出賣就其賣得價金優先於其他債權而受清償
    ，動產擔保交易法第15條定有明文；又抵押權人不自行拍賣
    ，而聲請法院拍賣抵押物，則法院自亦可為許可之裁定（最
    高法院52年度臺抗字第128號裁定意旨參照）。又抵押權人
    依此規定聲請法院拍賣抵押物係屬非訟事件，此項聲請之裁
    定，及抗告法院之裁定，僅依非訟事件程序，就抵押權及其
    債權形式上之要件是否具備予以審查為已足，並無確定實體
    上法律關係存否之效力，如債務人就債務之存否以及抵押權
    之設定有爭議時，應由債務人提起確認之訴，以資解決（最
    高法院57年台抗字第76號、56年台抗字第714 號判例意旨參
    照）。
三、本件相對人於原審主張：抗告人於民國93年12月6日將其所
    有如附表所示之動產，設定本息最高限額押新臺幣（下同）
    19,000,000元之動產抵押權予相對人，以擔保抗告人對相對
    人所負債務之清償，經登記在案；嗣抗告人於97年5月5日
    97年5月9日97年2月18日97年3月27日97年3月3日
    97年3月3日93年12月28日，向聲請人借款3,974,649元
    5,370,000元3,603,094元2,330,025元3,257,560元
    1,378,948元13,000,000元，借款（墊款）期限至97
    年11月4日97年11月8日97年8月19日97年9月24日97
    年9月1日97年9月1日98年12月28日止，均按期平均攤還
    本息。如未按期攤還本息時，借款人即喪失期限之利益，應
    立即全部償還。詎相對人僅繳納本息至97年9
    月9日97年9月28日止，尚欠本金2,000,000元5,370,0
    00元1,577,314元2,000,000元2,000,000元1,000,0
    00元3,491,349元，為此聲請拍賣抵押物，以資受償，並
    提出動產擔保交易登記標的物明細表、動產擔保交易登記證
    明書、經濟部工業局公告及函文影本、借據1件、約定書、
    開發信用狀暨融資契約、國內信用狀匯票已墊款通知書、貸
    放資料明細查詢、行政院金融監督管理委員會函影本為證。
四、經查相對人主張系爭動產擔保抵押權經登記，且債權已屆清
    償期而未受清償等情，已據其提出上開動產擔保交易登記標
    的物明細表、動產擔保交易登記證明書、經濟部工業局公告
    及函文影本、借據、約定書、開發信用狀暨融資契約、國內
    信用狀匯票已墊款通知書、貸放資料明細查詢、行政院金融
    監督管理委員會函影本等件為證，核屬相符，且依相對人所
    提出之貸放資料明細查詢顯示，抗告人自97年7月8日開始即
    未依約繳款，是依相對人所提出之上開證據為形式上審查，
    堪認相對人於原審主張抗告人屆期未清償，聲請拍賣抵押物
    為有理由。原審據此准許相對人拍賣抵押物之聲請，即無不
    當，抗告人雖辯稱其無屆期未予清償之情形云云，惟經本院
    命抗告人提出其有按期清償系爭債務之證明，抗告人卻始終
    未能提出，則抗告人辯稱其無屆期未清償云云，自不可採信
    。從而，原審所為准許拍賣抵押物之裁定，洵屬正當，抗告
    人提起本件抗告，請求廢棄原裁定，為無理由，應予駁回。
五、末按「非訟事件程序費用，除法律另有規定外，由聲請人負
    擔」、「前項費用之負擔有相對人者，準用民事訴訟法有關
    訴訟費用之規定」、「依法應由關係人負擔費用者，法院裁
    定命關係人負擔時，應一併確定其數額」，非訟事件法第21
    條第1項前段、第2項及第24條第1項分別定有明文。經核本
    件非訟事件程序費用即抗告費1,000元，爰依上開規定，依
    職權確定上開抗告費用由抗告人負擔。
六、據上論結，本件抗告為無理由，依非訟事件法第46條、第21
    條第2項，民事訴訟法第495條之1第1項、第449條第1項、第
    78條，裁定如主文。
中    華    民    國    98    年    4     月    15   日
                  民事第二庭         法  官  翁金緞
以上正本證明與原本無異
本裁定除以適用法規顯有錯誤為理由，並經本院許可外，不得再
抗告。如提起再抗告，應於收受後10日內委任律師為訴訟代理人
向本院提出再抗告狀，並繳納再抗告費新台幣1,000 元。
中    華    民    國    98    年    4     月    15    日
                                      書記官  彭建山
附表
┌──┬────┬─────┬──┬──┬───────┬─────┬──┬──────┐
│編號│物品名稱│規格及型式│單位│數量│物品所在地    │製造廠商  │廠牌│出廠年月日  │
├──┼────┼─────┼──┼──┼───────┼─────┼──┼──────┤
│1   │分條機  │YSM-100型 │台  │1   │臺南縣安定鄉中│淵勝機器有│淵勝│93年9月30日 │
│    │        │650m/m    │    │    │沙村中崙169號 │限公司    │    │            │
├──┼────┼─────┼──┼──┼───────┼─────┼──┼──────┤
│2   │壓延機  │YSM-150型 │台  │1   │臺南縣安定鄉中│淵勝機器有│淵勝│93年9月30日 │
│    │        │          │    │    │沙村中崙169號 │限公司    │    │            │
├──┼────┼─────┼──┼──┼───────┼─────┼──┼──────┤
│3   │NC鋼捲自│CH-1300型 │套  │1   │臺南縣安定鄉中│政鑫機械股│政鑫│93年9月20日 │
│    │動裁切機│          │    │    │沙村中崙169號 │份有限公司│    │            │
├──┼────┼─────┼──┼──┼───────┼─────┼──┼──────┤
│4   │張力整平│簡易型    │台  │1   │臺南縣安定鄉中│一甲國際股│一甲│93年10月8日 │
│    │機      │          │    │    │沙村中崙169號 │份有限公司│    │            │
└──┴────┴─────┴──┴──┴───────┴─────┴──┴──────┘


司法院資訊處製作；財團法人民間司法改革基金會備份。
